【裁判字號】    99,毒抗,3
【裁判日期】    990630
【裁判案由】    聲請觀察勒戒
【裁判全文】
臺灣高等法院花蓮分院刑事裁定           99年度毒抗字第3號
抗  告  人
即  被  告  甲○○
上列抗告人因違反毒品危害防制條例檢察官聲請觀察勒戒案件，
不服臺灣花蓮地方法院中華民國99年5月21日裁定（99年度毒聲
字第43號），提起抗告，本院裁定如下：
    主  文
抗告駁回。
    理  由
一、抗告意旨略以：抗告人即被告甲○○長年患有鼻疾（附診斷
    證明書1紙），需長期服藥，其使用之治療藥物即為「鼻隨
    通」，可能係因其成分含有類似甲基安非他命之成分，方會
    導致檢驗結果不利於抗告人，爰請將「鼻隨通」乙藥送請鑑
    定，以還抗告人清白云云。
二、經查：
  (一)被告於民國99年4月3日經警採取之尿液，經送慈濟大學濫用
    藥物檢驗中心檢驗，經以酵素免疫分析法初步檢驗，檢驗結
    果安非他命類藥物呈陽性反應，再以GC／MS氣相層析／質譜
    儀法確認檢驗，結果安非他命類藥物安非他命數值為6215ng
    ／ml，甲基安非他命數值為44945ng／ml，判定為安非他命
    及甲基安非他命陽性反應，此有該檢驗中心99年4月14日慈
    大藥字第99041404號函附檢驗總表1份在卷可憑，已可認定
    被告尿液檢體中之安非他命代謝含量數值甚高，確係施用安
    非他命所致，幾可排除係偽陽性反應。而按安非他命經口服
    投與後約70％於24小時內自尿中排出，約90％於96小時內自
    尿液中排出，由於安非他命成分之檢出與投與方式、投與量
    、個人體質、採尿時間與檢測儀器之精密度等諸多因素有關
    ，因此僅憑尿液中僅呈安非他命陽性反應，並無法確實推算
    吸食時間距採集時間之長短，惟依上述資料推斷，最長可能
    不會超過4日，業經行政院衛生署藥物食品檢驗局81年2月8
    日（81）藥檢字第001156號函示明確。
  (二)被告雖以該檢驗報告不利於伊之檢驗結果，可能係伊長期服
    用鼻藥「鼻隨通」所導致云云。然查被告於警詢中早已承認
    於99年4月3日清晨某時許，在花蓮市○○○街附近停車場，
    以自製之安非他命吸食器，施用第二級毒品安非他命（見警
    卷第9頁），並為警於99年4月3日上午10時許，在其花蓮縣
    吉安鄉○○村○○○街178巷6號住處查獲，當場亦扣得安非
    他命（毛重26.5公克）、吸食器2組等物證；至此，被告於
    上開時、地施用安非他命之事實，可謂明確，自不容其事後
    再飾詞抵賴。次查被告是否長期使用「鼻隨通」藥物？是否
    確為醫院所開出之處方？均未能提出確切證據以明之，僅提
    出財團法人基督教門諾醫院診斷證明書（右側下鼻甲良性血
    管瘤術後）1紙，冀與其所述建立關連性，但並未隨附用藥
    處方簽以實其說，是其抗辯服用藥物乙節，已難憑信；又縱
    被告於採集尿液前確有長期服用藥物之情形，惟按尿液毒品
    檢驗如以免疫分析法篩驗，有可能因藥品交叉反應，而對服
    用毒品或甲基安非他命以外藥物者之尿液產生偽陽性結果（
    不會產生偽陰性結果），若使用較先進之氣相層析質譜儀分
    析法確認，則可完全排除偽陽性之干擾，為法務部調查局第
    六處87年9月29日（87）發技(一)字第87074574號函所揭示意
    旨，是則慈濟大學濫用藥物檢驗中心以上開方法初步檢驗並
    再為確認，確實符合藥物檢驗之程序，自足確認被告尿液中
    確含安非他命及甲基安非他命成分而得排除因服用藥物所可
    能產生之偽陽性反應。況「鼻隨通」藥物中縱含有安非他命
    或甲基安非他命成分，於經酵素免疫分析法及氣相層析質譜
    儀分析法進行檢驗後，含量均不致超過標準值（安非他命為
    500ng／ml，甲基安非他命為5000ng／ml），而被告尿液所
    驗出安非他命（6215ng／ml）及甲基安非他命（44945ng ／
    ml）數值均明顯超標。故被告所言「鼻隨通」藥物內可能含
    有該毒品成分，致檢驗結果對其不利云云，核屬推託卸責之
    詞，無足採取。
三、原法院依毒品危害防制條例第20條第1項、觀察勒戒處分執
    行條例第3條第1項之規定，裁定被告應送勒戒處所觀察、勒
    戒，並無不合。被告執詞辯解其檢驗報告受藥物「鼻隨通」
    影響云云，提起抗告，為無理由，應予駁回。至其聲請將「
    鼻隨通」藥物送請鑑定乙節，因本院認事實已明，核無必要
    ，附此敘明。
據上論斷，應依刑事訴訟法第412條裁定如主文。
中    華    民    國    99    年    6    月    30    日
                  刑事庭審判長法  官 謝志揚
                              法  官 林慶煙
                              法  官 張健河
以上正本證明與原本無異。
本件不得再抗告。
中    華    民    國    99    年    6     月    30    日
                              書記官 徐文彬

司法院資訊處製作；財團法人民間司法改革基金會備份。
